【裁判字號】    97,訴,949
【裁判日期】    971024
【裁判案由】    給付違約金
【裁判全文】
臺灣士林地方法院民事判決               97年度訴字第949號
原      告  甲○○
            萊晟不動產仲介經紀有限公司即21世紀不動產內湖
            福華加盟店
上  一  人
法定代理人  丙○○
共      同
訴訟代理人  林玠民律師
被      告  乙○○
訴訟代理人  陳瓊苓律師
            陳建瑜律師
            連元龍律師
上列當事人間給付違約金事件，本院於民國97年10月9 日言詞辯
論終結，判決如下：
    主      文
被告應分別給付原告甲○○、萊晟不動產仲介經紀有限公司即21
世紀不動產內湖福華加盟店各新臺幣伍拾萬元及均自民國九十七
年七月二十五日起至清償日止，按週年利率百分之五計算之利息
。
原告其餘之訴駁回。
訴訟費用新臺幣壹萬玖仟零壹拾捌元由被告負擔二分之一即新臺
幣玖仟伍佰零玖元，餘由原告萊晟不動產仲介經紀有限公司即21
世紀不動產內湖福華加盟店負擔。被告應賠償原告所預繳之訴訟
費用新臺幣玖仟伍佰零玖元。
本判決原告勝訴部分，於原告甲○○、萊晟不動產仲介經紀有限
公司即21世紀不動產內湖福華加盟店各以新臺幣拾柒萬元供擔保
後，得假執行。但被告如於執行標的物拍定、變賣或物之交付前
，各以新臺幣伍拾萬元分別為原告甲○○、萊晟不動產仲介經紀
有限公司即21世紀不動產內湖福華加盟店預供擔保，得免為假執
行。
原告其餘假執行之聲請駁回。
    事實及理由
壹、程序方面
    按二人以上，為訴訟標的之權利或義務，係同種類，而本於
    事實上及法律上同種類之原因者，得為共同訴訟人，一同起
    訴，民事訴訟法第53條第3 款定有明文。本件原告萊晟不動
    產仲介經紀有限公司即21世紀不動產內湖福華加盟店（下稱
    「萊晟公司」）及甲○○係基於同一不動產買賣之事實，一
    同訴請被告給付違約金，符合上開得一同起訴之規定，被告
    辯稱萊晟公司與甲○○起訴所據之事實及法律關係顯不相同
    ，不得一同起訴等語，容有誤會，合先敘明。
貳、實體方面
一、原告起訴主張：被告於民國97年3 月17日與萊晟公司簽訂不
    動產專任委託銷售契約書（下稱「系爭契約」），約定自97
    年3 月17日起至同年3 月23日止，專任委託萊晟公司代售被
    告所有門牌號碼為臺北市內湖區○○○路○ 段190 巷63弄1
    號4 樓之2 房屋及其所坐落臺北市○○區○○段4 小段398
    地號土地應有部分（下稱「系爭不動產」），並授權萊晟公
    司代收買方購買系爭不動產所交付之定金。詎於萊晟公司依
    約將其與買方甲○○議定買賣價金、於97年3 月20日簽訂買
    方定金收款憑證（下稱「系爭收款憑證」）並代收定金即面
    額新臺幣（下同）50萬元之支票1 紙（下稱「系爭支票」）
    等事實以電話通知被告後，被告卻拒不出面履約，復於萊晟
    公司發函催告其履約後，將系爭不動產出售並辦理所有權移
    轉登記予訴外人蔡惠敏。爰依系爭收款憑證第5 條約定及民
    法第199 條第1 項、第250 條第1 項規定，訴請被告加倍返
    還定金予甲○○；另依系爭契約第11條約定及民法第548 條
    第1 項、第250 條第1 項規定，訴請被告給付以成交價3 千
    3 百萬元之4%計算之違約金予萊晟公司等語。並聲明：(一)被
    告應給付原告甲○○50萬元及自起訴狀繕本送達翌日起至清
    償日止，按週年利率5%計算之利息。(二)被告應給付原告萊晟
    公司132 萬元及自起訴狀繕本送達翌日起至清償日止，按週
    年利率5%計算之利息。(三)原告願供擔保，請准宣告假執行。
二、被告則以：萊晟公司雖主張於97年3 月20日代伊收受充作定
    金之系爭支票，惟未依系爭契約第7 條第6 項約定，於收受
    定金後24小時內通知伊，復於系爭支票兌現或交予伊前，即
    將系爭支票返還予甲○○，則甲○○是否曾將系爭支票交予
    萊晟公司，已有疑問。縱萊晟公司確有收受系爭支票，然伊
    不曾與甲○○謀面，並不了解其資力，自無同意以系爭支票
    充作定金之可能，況萊晟公司收受系爭支票時，系爭支票尚
    屬斡旋金之性質，萊晟公司卻未經伊同意，同時代理伊及甲○○未待甲○○出價達到成交底價時，系爭支票即轉為定金
    之合意，有違民法禁止雙方代理之規定，依民法第170 第1
    項規定，該定金契約應屬無效。又依系爭契約第2 條約定，
    伊願意出售系爭不動產之價格為實拿3 千2 百萬元，而萊晟
    公司與甲○○議定之買賣價金為3 千3 百萬元，扣除依系爭
    契約第5條 約定，被告應給付予萊晟公司以成交價額4%計算
    之報酬後，僅餘3,168 萬元，未達約定之成交底價，亦難認
    伊與甲○○間就系爭不動產已成立買賣契約。本件紛爭實因
    萊晟公司違約未於收受定金後24小時內通知伊所衍生，故伊
    未能簽署確認，係可歸責於萊晟公司之事由所致，原告請求
    伊給付違約金，為無理由。又縱認伊業與甲○○成立定金契
    約，萊晟公司已依系爭契約履行其義務，原告請求之違約金
    ，亦屬過高等語，資為抗辯。並聲明：(一)原告之訴及假執行
    之聲請均駁回。(二)如受不利判決，願供擔保請准宣告免為假
    執行。
三、兩造不爭執之事實：
    被告於97年3月17日與萊晟公司簽訂系爭契約，約定自97年3
    月17日起至同年3 月23日止，專任委託萊晟公司代售系爭不
    動產。
四、得心證之理由：
    原告主張被告應加倍返還定金及給付違約金等語，惟為被告
    所否認，並以前揭情詞置辯。是本件爭點即為：(一)萊晟公司
    是否有於被告委託銷售期間通知被告系爭不動產成交及收取
    定金事宜？(二)萊晟公司自願捨棄部分仲介費用，使被告得以
    實收3千2百萬元價金，是否該當委託銷售契約之成交要件？
    (三)甲○○交付系爭支票予萊晟公司代收作為定金，是否符合
    定金之要物性？(四)被告是否該當系爭契約第11條第1項第4款
    之要件？(五)如果該當，則本件違約金之約定是否過高？
  (一)萊晟公司是否有於被告委託銷售期間通知被告系爭不動產成
    交及收取定金事宜？
    1.證人即萊晟公司經紀人丁○○於97年9 月15日本院言詞辯
      論時到場證稱：系爭不動產委託萊晟公司銷售，伊曾於回
      報階段參與銷售過程，97年3 月20日上午買方經紀人拿買
      方簽署之定金收款憑證及定金支票回到公司，經伊確定沒
      問題後，因賣方經紀人戊○○不在公司，伊於當天下午約
      兩三點時代戊○○致電被告，告知買方出價已達到其底價
      之成交訊息，被告除瞭解伊傳達之訊息，還稱讚伊等很厲
      害，伊當時係用0000000000的手機號碼與被告聯絡，至於
      定金支票，伊曾於同年月17日簽約時給被告看過，當時尚
      屬斡旋金之性質，如果有達到賣方之底價，就會轉成定金
      等語（本院卷第52至53頁）。此外，並有上開手機號碼97
      年3 月20日之通聯記錄影本在卷可稽（本院卷第44頁）。
    2.證人即萊晟公司經紀人戊○○於上開期日亦到場證稱：伊
      係本件賣方之仲介經紀人，原告甲○○於系爭不動產委託
      銷售期間，同意以最低承諾價格購買，除交付系爭支票作
      為定金，並簽署定金收款憑證，97年3 月20日下午伊不在
      萊晟公司，係伊公司店長親自去甲○○家簽定金收款憑證
      並收受定金支票，回到公司後告訴丁○○，後來丁○○電
      告伊價錢已經敲定，伊請丁○○致電被告已經成交之事，
      伊則於當日晚間6 、7 點許致電被告確認等語（本院卷第
      50 至51 頁）。顯見萊晟公司確有於被告委託銷售期間通
      知被告系爭不動產成交及收取定金事宜甚明。
    3.至於證人即被告哥哥徐志勳雖於上開期日到場證稱：被告
      接獲萊晟公司寄發之存證信函後，伊等才知道房子成交之
      事，伊約戊○○商討如何處理，仲介未通知伊等房子成交
      之事，係聽被告說的等語。惟因證人徐志勳並非委託銷售
      系爭不動產之當事人或代理人，萊晟公司自無庸通知其系
      爭不動產成交之事，況其所謂萊晟公司未通知被告成交之
      事，均係聽聞自被告，自不足以為有利於被告之認定。是
      被告辯稱萊晟公司未於委託銷售期間通知系爭不動產成交
      及收取定金事宜，不足採信。
  (二)萊晟公司自願捨棄部分仲介費用，使被告得以實收3千2百萬
    元價金，是否該當委託銷售契約之成交要件？
    兩造於系爭契約第2 條所約定之委託銷售價格，則係以手寫
    方式特別載明「屋主實收3200萬元（含車位）」（本院卷第
    30頁）。顯見兩造係約定買賣系爭不動產之成交要件為被告
    實收3200萬元（含車位），亦即僅須讓被告實收3200萬元（
    含車位），即該當委託銷售契約之成交要件。至於系爭契約
    第5 條第1 款雖約定，受託人（萊晟公司）於買賣成交時得
    向委託人（被告）收取服務報酬，其數額為實際成交價額之
    4% （ 本院卷第31頁）。惟此約定係屬事先印就之定型化契
    約條款，如與上開特別約定條款不符者，自應優先適用特約
    條款。況上開定型化契約條款係規範被告應給付予萊晟公司
    之服務報酬，乃萊晟公司得自由處分之權利。是於甲○○表
    明出價3300萬元購買系爭不動產之意願時，如萊晟公司拋棄
    部分權利，自願將服務報酬自成交總價4%降至100 萬元，以
    成就被告實收3200萬元（含車位）之成交條件，既未影響被
    告之權益，自應認為已該當委託銷售契約之成交要件。被告
    辯稱原告甲○○出價未達委託銷售價格，且萊晟公司未經伊
    書面同意，不得片面變更上開服務報酬之約定，否則違反系
    爭契約第10條前段之約定，故買賣契約不成立等語，洵不足
    採。
  (三)甲○○交付系爭支票予萊晟公司代收作為定金，是否符合定
    金之要物性？
    按支票雖非金錢，然為有價證券、金錢證券、支付證券，有
    其面額之價值。倘當事人間係以該面額所表彰之金錢價值，
    充為定金之交付，本諸契約自由之原則，應為法之所許。買
    受人交付支票予出賣人所授權之仲介公司作為定金之給付，
    則其交付支票若非有代物清償定金之意思，其目的究竟何在
    ？此種交易形式既為一般社會大眾所使用，而為公眾週知之
    事實，且仲介公司出售出賣人之系爭不動產，係經出賣人所
    授權，該公司有與買受人簽訂定金收據、收受買受人所支付
    定金之權利，「觀之仲介公司出具之定金收據上載明：『定
    金：計支付伍佰萬元正，以合庫前鎮支庫ＬＫ000000
    0號支票支付』；並約定『買方逾時如不依約付款，此款由
    賣方沒收；如係賣方不依約定履行，則應加倍退還定金……
    』等內容，能否謂仲介公司於收受買受人之系爭定金支票時
    ，雙方未有「代物清償」意思之合致？」最高法院92年度臺
    上字第1967號判決著有明文。經查：
    1.按支票係謂發票人簽發一定之金額，委託金融業者於見票
      時無條件支付與受款人或執票人之票據，票據法第4條第1
      項定有明文。依上開規定，金融業者於見票時，即應依委
      任契約約定支付票面金額予受款人或執票人，故支票性質
      上非屬信用工具，而係有價證券、金錢證券、支付證券，
      以支票為支付工具，乃為金錢給付之代替物，於交付支票
      時，生與給付金錢相同之效力，惟如支票不獲兌現時，其
      金錢給付之效果因解除條件成就而失效。是原告主張支票
      得作為金錢給付之代替物，其得以支票支付定金，應為可
      取。
    2.又定金係契約當事人之一方，以確保契約之履行或擔保契
      約之成立為目的，交付他方之金錢或其他代替物之契約。
      被告委託原告萊晟公司代為銷售系爭不動產，原告甲○○
      則為購買系爭不動產，於97年3 月20日交付系爭支票予萊
      晟公司作為定金，萊晟公司並於買方定金收款憑證註明「
      甲方（甲○○）簽訂本約給付之定金新臺幣伍拾萬元整（
      上海商銀敦南分行TNA0000000，即系爭支票），由乙方（
      萊晟公司）代表賣方收悉無誤」（北院卷第10頁），足見
      原告甲○○係以支付定金之意思而交付系爭支票，而被告
      之代理人即原告萊晟公司亦以系爭支票係供作定金之意思
      而收受，則原告甲○○與被告間即已達成以系爭支票票面
      金額作為定金交付之代物清償合意。是原告萊晟公司主張
      伊已交付本件買賣定金，堪予採信。被告辯稱伊與原告萊
      晟公司間無代物清償之合意，系爭支票不得充作定金等語
      ，洵非可取。
    3.次按居間契約係一方提供他方訂約機會，並非以居間人名
      義訂立契約，且仲介不動產交易，仲介人向買賣雙方各收
      取之報酬，僅為仲介人提供服務之酬勞，並非代理雙方訂
      立契約，與雙方代理有殊（最高法院89年度臺上字第2834
      號判決參照）。被告與原告萊晟公司所簽訂之系爭契約，
      性質上係屬居間契約，由萊晟公司向買賣雙方提供訂約之
      機會，並收取報酬，而非代理雙方訂立契約，是揆諸前揭
      說明，原告萊晟公司應無雙方代理之情形甚明。被告辯稱
      萊晟公司一方面代理甲○○主張斡旋金轉充定金，另一方
      面又代理伊收受定金，違反民法第106 條禁止雙方代理之
      規定，定金契約應屬無效等語，顯有誤會，亦不足採。
    4.查被告與萊晟公司所簽訂之系爭契約第7條第5款、第8條
      第1 款分別約定，契約成立後，被告同意授權萊晟公司代
      為收受及保管買方支付之購屋定金，直至被告與買方完成
      簽訂不動產買賣契約為止；買方支付定金後，如買方違約
      不買，被告得沒收定金，如被告違約不賣，應加倍返還買
      方所支付之定金（本院卷第31頁）。而萊晟公司於97年3
      月20日代理被告收受甲○○交付作為定金之系爭支票時，
      並於買方定金收款憑證第5 條約定「因可歸責於甲方（甲○○）之事由致不能於前述第四條約定之日期（97年3 月
      27日）簽訂買賣契約時，甲方已付定金任由賣方沒收....
      ；但買賣契約不能簽訂係可歸責於買方時，乙方（萊晟公
      司）需督促賣方加倍返還所收受之定金」（北院卷第10頁
      ）。又萊晟公司收受甲○○交付作為定金之系爭支票後，
      於97年3 月25日以存證信函通知被告於3 日內出面簽約（
      北院卷第11頁），惟被告並未於上開期限內與甲○○簽約
      ，反於97年3 月25日委託永慶房屋公司與訴外人蔡慧敏以
      總價3430萬元成交（本院卷第67至68頁），嗣並已辦理移
      轉登記。足見被告於萊晟公司收受定金後，經萊晟公司通
      知，非但不與甲○○簽立書面買賣契約，反將系爭不動產
      出售並移轉登記予第三人，致陷於給付不能，則依上開說
      明，甲○○即得依定金收款憑證第5 條約定，請求被告加
      倍返還定金。
    5.又按定金之交付既在契約履行以前，旨在強制契約之履行
      ，則關於定金金額之酌定，當非以契約不履行時可能發生
      之損害額為衡量標準。該違約定金雖在供契約不履行損害
      賠償之擔保，但在性質上應認為最低損害賠償額之預定，
      此與違約金除當事人另有訂定外，視為因不履行債務而生
      損害之賠償總額（民法第250條第2項規定）未盡相同。是
      約定之違約定金，除一方當事人交付之定金過高，而與他
      方當事人所受損害顯不成比例時，得認非違約定金而為價
      金之「一部先付」外，法院自不得援用民法第252 條「違
      約金酌減」之規定，依職權酌減至相當之數額（最高法院
      95年度臺上字第92號判決參照）。本件原告甲○○所交付
      之定金50萬元，僅占買賣總價額之1.5%，顯見該定金應純
      屬違約定金之性質，而非價金之「一部先付」，亦即本件
      之違約定金之性質應認為最低損害賠償額之預定。則揆諸
      前揭說明，被告辯稱違約定金過高，應依民法第252 條規
      定酌減至相當數額等語，即屬無據，尚不足採。
  (四)被告是否該當系爭契約第11條第1項第4款之要件？
    1.按買方書面承購價格已達被告之最低委託出售價格，而被
      告卻拒絕簽署確認者，或被告簽署確認後卻不履行簽訂買
      賣契約書者，視為萊晟公司已完成仲介之義務，被告仍應
      全額一次支付委託銷售價格4%服務報酬予萊晟公司，系爭
      契約第11條第1項第4款定有明文。本件原告甲○○於被告
      委託銷售期間之97年3 月20日簽訂定金收款憑證，願以33
      00萬元承購系爭不動產，並交付系爭支票作為定金，扣除
      原告萊晟公司自願拋棄部分權利而僅收取100 萬元之服務
      報酬後，應認已達被告實收3200萬元（含車位）之最低委
      託出售價格，萊晟公司並已於當日電話通知被告，惟因被
      告另以較高價格將系爭不動產售予他人，而拒與原告甲○○簽訂買賣契約，均如前述，應認已該當系爭契約第11條
      第1 項第4 款之要件。被告辯稱因萊晟公司未履行於收受
      定金後24小時內通知之義務，致伊未簽署確認，乃不可歸
      責於伊之事由等語，不足採信。
    2.又因系爭契約第11條第1項第4款之約定，係以買方書面承
      購價格已達被告之最低委託出售價格，而被告拒絕簽署買
      賣契約為要件，即「擬制」視為萊晟公司已完成仲介義務
      ，並得請求服務報酬，非謂萊晟公司確已實際完成仲介義
      務。是被告辯稱伊與甲○○間關於付款時間、方法、所有
      權移轉登記時期、點交及違約等買賣契約內容，意思表示
      尚未合致，買賣契約尚未成立，故萊晟公司不得請求服務
      報酬等語，顯有誤會，亦不足採。
  (五)如果該當，則本件違約金之約定是否過高？
    1.按消費者係指以消費為目的而為交易、使用商品或接受服
      務者；企業經營者則指以設計、生產、製造、輸入、經銷
      商品或提供服務為營業者；定型化契約條款係指企業經營
      者為與不特定多數消費者訂立同類契約之用，所提出預先
      擬定之契約條款；定型化契約條款如有疑義時，應為有利
      於消費者之解釋。消費者保護法第2 條第1 項第1 、2 、
      7 款、第11條第2 項分別定有明文。經查：
      (1)查原告萊晟公司為不動產經紀業者，以提供房地仲介之
        服務為營業之人，屬於消費者保護法第2條第2款之企業
        經營者。而被告與原告萊晟公司訂立系爭契約，為最終
        消費原告萊晟公司所提供之服務，而非藉由原告萊晟公
        司所提供之服務而另供執行業務或投入生產使用，顯係
        以消費為目的而交易，是本件應有消費者保護法適用。
      (2)原告萊晟公司與被告就系爭不動產之買賣，已符合系爭
        契約第11條第1項第4款之要件，已如前述，是依上開約
        定，被告既拒不履約，自應負有給付原告萊晟公司違約
        金（即該條款所稱之服務報酬）之義務無疑。又系爭契
        約第14條復明定系爭契約為定型化契約（本院卷第32頁
        ），顯見系爭契約第11條係屬定型化契約條款甚明。
      (3)依系爭契約第5 條就原告萊晟公司完成委託銷售義務所
        得收取之報酬，定型化契約條款係記載為「實際成交價
        額之百分之四」，惟因雙方於系爭契約第2 條約定之委
        託銷售價格為被告實收3200萬元（含車位），原告萊晟
        公司復於收受原告甲○○之定金時，自願拋棄部分權利
        而將服務報酬減至100 萬元，均如前述。而稽諸上開服
        務報酬之計算方式，與系爭契約第11條針就違約金所記
        載之計算方式，均屬一致。再稽諸系爭契約第11條第1
        項其餘各款之約定，可知該條約定顯係針就於特定情形
        下，被告故意阻礙原告萊晟公司完成仲介或故意阻礙成
        交，待日後再利用原告萊晟公司之工作成果完成交易等
        事由，所為之視為原告萊晟公司仲介義務已完成之約定
        ，而約定一旦有該條項各款約定之事由發生，則視為仲
        介已完成，被告即應給付約定之報酬予原告。此觀諸該
        條項約定為：「受託人仍應全額一次支付委託銷售價格
        百分之四『服務報酬』予受託人」益明。顯見系爭契約
        第11條第1 項規定之意旨，非在課予被告違約之懲罰，
        而係保障受託人完成仲介義務後之報酬請求權，此亦為
        何以第5 條之服務報酬額會與第11條之違約金額相同之
        理由所在。
      (4)綜觀上開系爭定型化契約條款所使用之文字及雙方訂約
        及仲介之過程，原告萊晟公司就第5 條實際完成仲介義
        務之服務報酬既已自願拋棄部分權利而減為100 萬元，
        惟第11條就受託人視為完成仲介義務之服務報酬卻未修
        改，顯係雙方於簽訂契約時漏未一併考慮所致，則依首
        揭法條之意旨，系爭契約第11條之約定內容既有疑義，
        自應為有利於消費者即被告之解釋，故第11條所約定之
        違約金額應認與第5 條之服務報酬額相同，即為100 萬
        元。而原告萊晟公司依系爭契約第11條第1 項第4 款之
        約定，至多僅得請求被告給付100 萬元之違約金。
    2.次按約定之違約金過高者，法院得減至相當之數額，民法
      第252 條定有明文。至於是否相當，即須依一般客觀事實
      ，社會經濟狀況及當事人所受損害情形，以為斟酌之標準
      （最高法院79年臺上字第1915號判例參照）。爰斟酌被告
      如依約履行簽訂買賣契約等義務，原告萊晟公司固得請求
      100 萬元服務報酬，惟尚須負擔人力支出及金錢花費，以
      協助買賣雙方簽訂買賣契約書、辦理不動產移轉登記及點
      交等事宜，現因被告拒不簽約，原告萊晟公司即可減省上
      開花費，況原告萊晟公司自97年3 月17日簽訂系爭契約時
      起，至同年月20日與原告甲○○商定願出價格並通知被告
      時止，僅短短3 日，所耗費之人力、花費等成本有限，則
      因被告違約所受之損害亦不致過鉅等一切情狀，認為系爭
      契約約定之違約金100 萬元，尚屬過高，應酌減至50萬元
      之範圍內，較為公允、合理。
五、綜上所述，原告甲○○及萊晟公司分別依定金收款憑證第5
    條及系爭契約第11條第1 項第4 款之約定，於訴請被告各給
    付50萬元定金及100 萬元違約金及均自起訴狀繕本送達翌日
    即97年7 月24日起至清償日止，按週年利率5%計付法定遲延
    利息之範圍內，為有理由，應予准許，逾此範圍之請求，為
    無理由，應予駁回。
六、本件原告甲○○及萊晟公司分別依定金收款憑證第5 條及系
    爭契約第11條第1 項第4 款約定所為之請求，既經部分准許
    ，則其等另依民法第199 條第1 項、第250 條第1 項及民法
    第548 條第1 項、第250 條第1 項之規定，所為同一經濟目
    的之請求，即無庸再予審酌，附此敘明。
七、本件訴訟費用額確定為1 萬9,018 元（即原告預繳之第一審
    裁判費1萬9,018元），並應由被告負擔1/2即9,509元，餘由
    原告萊晟公司負擔。故被告應賠償原告所預繳之訴訟費用9,
    509元。
八、兩造均陳明願供擔保，聲請宣告假執行及免為假執行，經核
    原告勝訴部分，均於法相符，爰分別酌定相當之擔保金額併
    予准許；至原告敗訴部分，其假執行之聲請即失所附麗，應
    予駁回。
九、本件判決基礎已臻明確，兩造其餘之攻擊防禦方法及訴訟資
    料經本院斟酌後，核與判決不生影響，無一一論述之必要，
    併予敘明。
據上論結，原告之訴為一部有理由、一部無理由，依民事訴訟法
第79條、第85條第1 項後段、第87條第1 項、第390 條第2 項、
第392條第2 項、第3 項，判決如主文。
中    華    民    國    97    年    10    月    24    日
                  民事第二庭  法  官  張國勳
以上正本證明與原本無異。
如對本判決上訴，應於判決送達後20日內向本院提出上訴狀。
中    華    民    國    97    年    10    月    27    日
                              書記官  周玉惠


司法院資訊處製作；財團法人民間司法改革基金會備份。
